臺灣高雄地方法院刑事判決　　　　　　　96年度訴字第2447號
公　訴　人　臺灣高雄地方法院檢察署檢察官
被　　　告　甲○○
上列被告因毒品危害防制條例案件，經檢察官提起公訴（96年度
毒偵字第3811號），本院判決如下：
    主  文
本件公訴不受理。
    理  由
一、公訴意旨略以：被告甲○○前於民國87年間因施用毒品，經
    本院裁定送觀察、勒戒後，經評定有繼續施用毒品傾向，再
    由本院裁定令入戒治處所強制戒治，而於89年6 月8 日（起
    訴書誤繕為90年2 月2 日）戒治期滿。另於89年間因竊盜案
    件，經本院判處有期徒刑3 月、緩刑3 年確定；嗣又因施用
    第一、二級毒品案件，經本院於90年間判處有期徒刑10月、
    6 月，定應執行刑1 年2 月，後經甲○○上訴後復撤回上訴
    而確定，並撤銷前開竊盜案件之緩刑，另更定執行刑為1 年
    4 月，嗣於91年10月17日縮短刑期假釋出獄，於92年2 月26
    日因假釋期滿未經撤銷假釋，以已執行完畢論。再於94年間
    因施用第二級毒品案件，經本院以94年度簡字第570 號判決
    判處有期徒刑5 月確定，並於94年5 月4 日易科罰金而執行
    完畢。詎仍不知戒除毒癮，明知海洛因係毒品危害防制條例
    第2 條第2 項第1 款明定之第一級毒品，不得施用或持有，
    仍基於施用第一級毒品海洛因之犯意，於96年3 月26日0 時
    許採尿回溯26時內某時（扣除遭警公權力羈留時間）許，在
    不詳地點施用第一級毒品海洛因。嗣於同年月26日21時許在
    高雄市○○區○○路與鼎山街口因竊盜案為警查獲，並經其
    同意採尿送驗後，始悉上情。因認被告涉有違反毒品危害防
    制條例第10條第1 項之罪嫌。
二、按「案件起訴之程序違背規定者，應諭知不受理之判決」，
    刑事訴訟法第303 條第1 款定有明文。再毒品危害防制條例
    第20條第1 項至第3 項規定：「初犯第10條之罪者，檢察官
    應聲請法院裁定令被告入勒戒處所觀察、勒戒，期間不得逾
    2 月」、「觀察、勒戒後，檢察官依據勒戒處所之陳報，認
    受觀察、勒戒人無繼續施用毒品傾向者，應即釋放，並為不
    起訴之處分；認受觀察、勒戒人有繼續施用毒品傾向者，檢
    察官應聲請法院裁定令入戒治處所強制戒治，其期間為6 個
    月以上，至無繼續強制戒治之必要為止。但最長不得逾1 年
    。」、「依前項規定為觀察、勒戒或強制戒治執行完畢釋放
    後，5 年後再犯第10條之罪者，適用本條前2 項之規定」；
    再按，修正毒品危害防制條例就施用毒品者，只於「初犯」
    及「五年後再犯」2 種情形，有其追訴條件之限制，即須於
    初犯經觀察勒戒或強制戒治釋放後，5 年內均無施用施用毒
    品之行為，始能認其前所實施之觀察勒戒或強制戒治已足遮
    斷毒癮，而得於5 年後再犯時，再予適用初犯之規定，重行
    觀察勒戒等程序。倘5 年內已經再犯，被依法追訴處罰，縱
    其第3 次（或第3 次以上）施用毒品之時間在初犯釋放5 年
    以後，即與「5 年後再犯」之情形有別，且因已於「5 年內
    再犯」，顯見其再犯率甚高，原實施觀察勒戒或強制戒治，
    已無法收其實效，而無5 年戒斷期之存在，自無再經觀察勒
    戒及強制戒治之必要，應由檢察官逕行起訴，始符新法修正
    之本旨。亦即5 年期間之計算，係指相鄰之前後2 次施用毒
    品時間之間隔而言，非可飛躍自初次起算其5 年期間（最高
    法院95年台非字第65號判決意旨參照）。故行為人倘因施用
    毒品案件，業經前述行政處遇療程執行完畢並予釋放後，5
    年內再犯施用毒品之罪者或其施用毒品之時間在前開行政處
    遇療程執行完畢釋放5 年以後，惟5 年內已經再犯，被依法
    追訴處罰者，檢察官始得依法起訴，此為該條例第10條施用
    毒品罪之法定訴追要件。
三、經查，被告前於87年間因施用毒品，經本院以87年度毒聲字
    第3473號裁定送觀察、勒戒後，經評定有繼續施用毒品傾向
    ，再由本院以87年度毒聲字第4488號裁定令入戒治處所施以
    強制戒治，因停止戒治付保護管束，復因撤銷停止戒治，令
    入戒治處所施以強制戒治，並於89年6 月8 日因執行完畢出
    監，有臺灣高等法院被告前案紀錄表1 份在卷可參。雖被告
    因施用第一、二級毒品案件，經本院以90年度訴字第1246號
    判決判處有期徒刑10月、6 月，定應執行刑1 年2 月確定，
    於92年2 月26日假釋期滿以執行完畢論，惟其犯罪期間為87
    年11月4 日至88年11月27日，係上開強制戒治之施用毒品案
    件之刑事責任部分，自不能認係5 年內已經再犯施用毒品案
    件，此有上開刑事判決在卷可憑；又公訴意旨認被告另於94
    年間因施用第二級毒品案件，經本院以94年度簡字第570 號
    判決判處有期徒刑5 月確定，並於94年5 月4 日易科罰金而
    執行完畢乙情。惟查本院上開判決被告所犯罪名為「持有毒
    品罪」，非起訴書所指之「施用毒品罪」，亦有本院94年度
    簡字第570 號判決書及臺灣高雄地方法院檢察署檢察官聲請
    簡易判決處刑書附卷可按（見本院卷第16至20頁）；復查自
    上開強制戒治執行完畢5 年內，被告並無其他施用毒品案件
    ，曾經追訴。是則被告於96年3 月26日0 時回溯26小時內某
    時再犯本件施用毒品犯行，顯係強制戒治執行完畢5 年後再
    犯，揆諸前揭意旨，本件並非觀察勒戒執行完畢或強制戒治
    執行完畢釋放後，5 年內再為施用毒品之情形，亦非5 年內
    已再犯，且經追訴後，再為施用毒品之情形，與前揭毒品危
    害防制條例第20條第3 項所定之訴追要件不符，公訴人自應
    向法院聲請觀察、勒戒而不得逕予起訴，本件起訴程序於法
    顯有未合，爰不經言詞辯論，逕為諭知不受理判決。
據上論斷，應依刑事訴訟法第303條第1款、第307條，判決如主
文。
中　　華　　民　　國　　96　　年　　6 　　月　　29　　日
                  刑事第十四庭審判長  法　官  蔡廣昇
                                      法  官  謝雨真
                                      法  官  施介元
以上正本證明與原本無異。
如不服本判決，應於送達後10日內，向本院提出上訴狀。
中　　華　　民　　國　　96　　年　　7 　　月　　2 　　日
                                      書記官  謝群育
